臺灣基隆地方法院刑事判決　　　　　　　 96年度訴字第297號
公　訴　人　臺灣基隆地方法院檢察署檢察官
被　　　告　乙○○
上列被告因違反毒品危害防制條例案件，經檢察官提起公訴（96
年度毒偵字第789 號）及移送併辦（96年度毒偵字第1015號），
被告就被訴事實為有罪之陳述，本院合議庭裁定由受命法官獨任
進行審判，經改依簡式審判程序審理後判決如下：
    主  文
乙○○施用第一級毒品，累犯，處有期徒刑拾月。扣案之第一級
毒品海洛因（淨重零點壹公克）併同難以析離之包裝袋壹只，
沒收銷燬之，另扣案之注射針筒壹支，沒收。
    事  實
一、乙○○前因施用第二級毒品案件，經本院裁定送觀察、勒戒
    後，認無繼續施用毒品之傾向，由臺灣基隆地方法院檢察署
    檢察官於民國89年2 月21日以89年度毒偵字第545 號為不起
    訴處分，並於89年2 月24日執行完畢釋放出所。再因施用第
    一級、第二級毒品案件，經本院裁定送觀察勒戒後，認有繼
    續施用毒品之傾向，再經本院裁定送強制戒治（92年7 月21
    日執行期滿），並於91年1 月18日，以90年度訴字第714 號
    判決，判處有期徒刑8 月確定。又因竊盜案件，經本院於91
    年6 月12日，以91年度訴字第170 號判決，判處有期徒刑8
    月確定。上開2 案件，嗣經本院於91年9 月27日，以91年度
    聲字第462 號裁定，合併應執行有期徒刑1 年2 月確定。再
    因施用第一級、第二級毒品案件，經本院於91年12月16日，
    以91年度訴字第573 號判決，判處有期徒刑7 月、5 月，應
    執行有期徒刑10月確定。其於91年10月14日入監接續執行上
    開有期徒刑1 年2 月、10月，於93年11月5 日假釋出監付保
    護管束，94年4 月4 日保護管束期滿未經撤銷假釋，其未執
    行之刑以已執行論，而視為執行完畢。復因持有第一級毒品
    案件，經本院於94年5 月16日，以94年度基簡字第301 號判
    決，判處有期徒刑2 月確定，於94年11月4 日執行完畢。又
    因施用第一級、第二級毒品案件，經本院於94年9 月30日，
    以94年度訴字第751 號判決，判處有期徒刑9 月、7 月，應
    執行有期徒刑1 年2 月確定，其於94年11月30日入監執行，
    95年11月13日假釋出監付保護管束，於96年1 月13日保護管
    束期滿未經撤銷假釋，其未執行之刑以已執行論，而視為執
    行完畢。
二、詎乙○○猶未戒斷毒癮，於強制戒治執行完畢後5 年以內，
    復基於反覆持續施用第一級毒品海洛因之犯意，自96年3 月
    1 日某時許起至同年3 月26日中午12時許止，在基隆市○○
    區○○路223 巷14之1 號住處，以將第一級毒品海洛因加水
    注入注射針筒，再施打血管之方式，平均1 天施用1 次第一
    級毒品海洛因。嗣其先後於(一)96年3 月14日上午11時40分許
    ，在基隆市○○區○○街88號前公車亭，為警盤查時查獲，
    並扣得第一級毒品海洛因1 包（淨重0.13公克），及其所有
    供施用第一級毒品海洛因用之注射針筒1 支；(二)其因為毒品
    列管人口，經警通知於96年3 月26日下午2 時21分許，前往
    基隆市○○區○○路128 號之基隆市警察局第二分局採尿送
    驗，結果呈嗎啡之陽性反應，始查悉上情。
三、案經基隆市警察局第二分局移送臺灣基隆地方法院檢察署檢
    察官偵查後起訴及移送併辦。
壹、程序事項
    本件被告乙○○所犯者非為死刑、無期徒刑、最輕本刑為3
    年以上有期徒刑之罪或高等法院管轄第一審案件，其於準備
    程序進行中，先就被訴事實為有罪之陳述，經告知其簡式審
    判程序之旨，並聽取公訴人、被告之意見後，本院業已依刑
    事訴訟法第273 條之1 第1 項之規定，裁定由受命法官獨任
    以簡式審判程序進行本案之審理。
貳、實體事項
一、上開事實，業據被告於本院審理時坦承在卷，且其為警查獲
    後所採集之尿液經送驗結果，呈可待因、嗎啡之陽性反應，
    有台灣尖端先進生技醫藥股份有限公司濫用藥物檢驗報告、
    台灣檢驗科技股份有限公司濫用藥物尿液檢驗報告各1 紙附
    卷可稽，復有第一級毒品海洛因（淨重0.13公克）1 包及注
    射針筒1 支扣案可佐，被告之自白核與事實相符，可以採信
    。又其前因施用第二級毒品案件，經本院裁定送觀察、勒戒
    後，認無繼續施用毒品之傾向，由臺灣基隆地方法院檢察署
    檢察官於89年2 月21日以89年度毒偵字第545 號為不起訴處
    分，並於89年2 月24日執行完畢釋放出所。再因施用第一級
    、第二級毒品案件，經本院裁定送觀察勒戒後，認有繼續施
    用毒品之傾向，再經本院裁定送強制戒治，於92年7 月21日
    執行期滿等情，亦有臺灣高等法院被告前案紀錄表附卷足佐
    。綜上，本案事證明確，被告於強制戒治執行期滿後5 年以
    內，再犯施用毒品之犯行，堪可認定，應依法論科。
二、論罪科刑：
  (一)按立法者針對特定刑罰規範之構成要件，已預設其本身係持
    續實行之複次行為，具備反覆、延續之行為特徵，故將之總
    括或擬制成一個構成要件之「集合犯」行為，因刑法評價上
    為構成要件之行為單數，應僅成立一罪。查毒品因具有成癮
    性、濫用性，故立法實務首重以刑事處遇方式戒斷行為人毒
    癮，若無法收其實效，始依法追訴處罰，故施用毒品本身具
    備反覆、延續之行為特徵，持續多次施用毒品始為此類犯罪
    之典型或常態，於刑法評價上，施用毒品應僅成立集合犯一
    罪。且自「刑事法若干犯罪行為態樣，本質上原具有反覆、
    延續實行之特徵，立法時既予特別歸類，定為犯罪構成要件
    之行為要素，則行為人基於概括之犯意，在密切接近之一定
    時、地持續實行之複次行為，倘依社會通念，於客觀上認為
    符合一個反覆、延續性之行為觀念者，於刑法評價上，即應
    僅成立一罪。學理上所稱『集合犯』之職業性、營業性或收
    集性等具有重複特質之犯罪均屬之，例如經營、從事業務、
    收集、販賣、製造、散布等行為概念者是（最高法院95年度
    臺上字第1079號判決意旨參照）」，亦可查悉我國終審機關
    採取相同立場。有關行為人多次施用毒品之犯罪，實務前均
    依94年1 月7 日修正、94年2 月2 日修正公布，並於95年7
    月1 日施行前之刑法第56條連續犯之規定論以一罪，並加重
    其刑，惟因上開連續犯規定業經修正刪除，並自95年7 月1
    日施行，其中修正理由說明四並以：「至連續犯之規定廢除
    後，對於部分習慣犯，例如竊盜、吸毒等犯罪，是否會因適
    用數罪併罰而使刑罰過重產生不合理之現象一節，在實務運
    用上應可參考德、日等國之經驗，委由學界及實務以補充解
    釋之方式，發展接續犯之概念，對於合乎接續犯或包括的一
    罪之情形，認為構成單一之犯罪，以限縮數罪併罰之範圍，
    用以解決上述問題」等語，爰基於前述施用毒品構成要件之
    反覆實行特徵，並考量連續犯規定業經刪除之法律實然面暨
    修正刪除之立法理由，認為行為人如基於反覆實行之犯意，
    在密切接近之一定時、地，持續實行單次或複次之施用毒品
    行為，應僅成立集合犯一罪。
  (二)查海洛因係毒品危害防制條例第2 條第2 項第1 款所定之第
    一級毒品，被告於強制戒治執行期滿後，5 年以內再施用第
    一級毒品海洛因之行為，係犯毒品危害防制條例第10條第1
    項之施用第一級毒品罪。被告因施用而持有第一級毒品海洛
    因之低度行為，應為施用第一級毒品之高度行為所吸收，不
    另論罪。
　(三)又被告先後數次施用第一級毒品海洛因之犯行，時間密切接
  　近，顯係基於反覆持續實行之犯意，為集合犯，應依上開(一)
    之說明論以一罪。
  (四)公訴人雖僅就被告於96年3 月14日中午12時30分為警採尿前
    回溯24小時內某時，施用第一級毒品海洛因之犯行提起公訴
    ，然未起訴部分與已起訴部分，有如前述集合犯之實質上一
    罪關係，本院依法自得併予審理。
  (五)再被告前曾受如事實欄所示有期徒刑之執行完畢，有臺灣高
    等法院被告前案紀錄表在卷可按，其於有期徒刑執行完畢後
    5 年以內，故意再犯本件有期徒刑以上之罪，為累犯，應依
    法加重其刑。
  (六)爰審酌被告犯罪之動機、吸食頻率、曾有施用毒品之前科仍
    不知戒除，惟犯罪後坦承犯行，且所犯之施用毒品犯行乃戕
    害自己身心健康，並未危及他人等一切情狀，量處如主文所
    示之刑。
  (七)扣案之白色粉末（淨重0.13公克）1 包內，含有第一級毒品
    海洛因成分，有法務部調查局96年4 月2 日調科壹字第0962
    3030700 號鑑定書1 紙在卷可憑，應併同難以析離之包裝袋
    1 只，依毒品危害防制條例第18條第1 項前段宣告沒收銷燬
    之。又被告供承扣案之注射針筒1 支，係其所有供施用第一
    級毒品海洛因之用，爰依刑法第38條第1 項第2 款規定，宣
    告沒收之。
據上論斷，應依刑事訴訟法第273條之1第1項、第299條第1 項前
段，毒品危害防制條例第10條第1 項、第18條第1 項前段、第23
條第2 項，刑法第11條、第47條第1 項、第38條第1 項第2 款，
判決如主文。
本案經檢察官甲○○到庭執行職務。
中　　華　　民　　國　　96　　年　　5　　月　　16　　日
                  刑事第一庭法  官   劉桂金
以上正本證明與原本無異。
如不服本判決應於收受本判決後10日內向本院提出上訴書狀，其
未敘述上訴理由者，並得於提起上訴後10日內向本院補提理由書
狀（均須按他造當事人之人數附繕本。）「切勿逕送上級法院」
中　　華　　民　　國　　96　　年　　5　　月　　16　　日
                            書記官   鄧順生
附錄論罪法條：
毒品危害防制條例第10條第1項
施用第一級毒品者，處6月以上5年以下有期徒刑。
